臺灣高等法院刑事裁定
108年度抗字第1973號
抗  告  人
即  受刑人  李修仁


上列抗告人即受刑人因聲請撤銷緩刑案件，不服臺灣桃園地方法
院108年度撤緩字第75號，中華民國108年10月17日裁定，提起抗
告，本院裁定如下：
    主  文
抗告駁回。
    理  由
一、原裁定意旨略以：㈠抗告人即受刑人甲○○前因違反毒品危害
    防制條例案件，經原審法院以104年度訴字第632號判處有期
    徒刑1年10月，緩刑5年，緩刑期間付保護管束，並應於緩刑
    期間，向指定之政府機關、政府機構、行政法人、社區或其
    他符合公益目的之機構或團體提供180小時之義務勞務，於
    民國105年1月4日確定，此有前揭判決書及本院被告前案紀
    錄表在卷可稽。㈡抗告人於上開判決確定後，經臺灣桃園地
    方檢察署（下稱桃園地檢署）檢察官定履行義務勞務期間為
    105年6月22日至106年3月21日止，然抗告人以入監服刑、生
    病為由，於106年3 月7日聲請展延履行期間，經執行機關同
    意展延至106年12月31日止，並指定其至桃園市築夢家族社
    區兒童發展協會履行義務勞務，抗告人屆期仍未履行，復以
    工作、女友所在地為由，於106年10月3日聲請移轉至臺灣雲
    林地方檢察署（下稱雲林地檢署）接續履行義務勞務，經執
    行機關同意移轉，再經雲林地檢署檢察官指定至雲林縣雲的
    故鄉照顧關懷發展協會履行義務勞務，履行期間為106年10
    月30日至107年4月30日止，抗告人僅於106年12月25日、107
    年2月21日、2月22日、2月23日、3月13日、3月30日、4月1
    日、4月5日、4月23日、4月24日履行義務勞務，屆期總計履
    行29小時之義務勞務，又以因急需用錢無法放棄工作為由，
    於107年4月26日表明願每週履行40小時義務勞務，乃聲請展
    延履行期間，經執行機關同意展延至107年5月30日止，並指
    定至雲林縣虎尾鎮垺內社區發展協會履行義務勞務，抗告人
    卻僅於107年5月7日、5月17日履行義務勞務，屆期累計僅履
    行34小時之義務勞務，再以經濟狀況、工作、債務等因素為
    由，於107年5月23日聲請展延履行期間，後更向雲林地檢署
    聲請移轉至桃園地檢署接續履行義務勞務，經執行機關移轉
    後，桃園地檢署檢察官指定至桃園市榮譽觀護人協進會履行
    義務勞務，履行義務勞務期間為107年9月11日至108年3 月1
    0日止，然受刑人僅於108年2月27日履行義務勞務，總計僅
    履行38小時之義務勞務等情，有桃園地檢署執行筆錄、緩刑
    附帶應履行義務勞務人基本資料表、義務勞務行政說明會課
    程回饋單、緩刑附帶應履行義務勞務人執行須知暨具結書、
    義務勞務人履行期間展延聲請表、義務勞務人陳述書、敏盛
    綜合醫院106年3月6日調劑藥袋、桃園地檢署義務勞務個案
    至指定機構執行回覆單、義務勞務執行情形追蹤表、辦理義
    務勞務執行情形訪查紀錄表、自願移轉他署聲請書、執行手
    冊、桃園地檢署義務勞務工作日誌、檢察官執行附條件緩刑
    案件通知書、雲林地檢署執行義務勞務被告約談報告表、執
    行義務勞務被告處遇意見表、緩刑付保護管束人應行注意事
    項具結書、令義務勞務個案於指定日期、時間至指定之機構
    報到通知單、雲林縣雲的故鄉照顧關懷發展協會執行義務勞
    務通知書、雲林地檢署辦理義務勞務執行情形訪查表、義務
    勞務工作日誌、觀護輔導紀要、調閱社區處遇案卷督導單、
    受刑人107年4月26日履行期間展延聲請狀、雲林地檢署履行
    義務勞務通知單、雲林縣雲的故鄉照顧關懷發展協會執行義
    務勞務結案通知書、受刑人107年5月23日履行期間展延聲請
    狀、雲林地檢署執行保護管束重要記事表、桃園地檢署受保
    護管束暨社區處遇案件報到進行單及本院被告前案紀錄表附
    卷可佐。觀諸前揭抗告人履行義務勞務之情，足見其雖確曾
    於105年7月23日入監服刑，然於同年12月21日即已出監，且
    於入監前本已至桃園地檢署報到，並知應於檢察官指定履行
    義務勞務之期間內履行完畢，然於出監後卻未主動說明曾入
    監服刑之情或繼續履行義務勞務，反係待履行期間將至時，
    方藉故聲請展延或聲請移轉履行地點，此外，於雲林履行義
    務勞務期間，除亦有待履行期間將至時，方藉故聲請展延或
    聲請移轉履行地點之情外，尚有多次未遵期報到履行，經雲
    林地檢署觀護佐理員聯繫，抗告人僅表示因工作、債務等因
    素，未能按期報到，然抗告人縱有遵期至指定機構報到，卻
    有遲到、早退甚至對指定機構人員言語侮辱、騷擾挑釁或肢
    體暴力行為，凡此種種，均徵執行機關已多次同意抗告人展
    延履行勞務期間，給予抗告人能遵期履行義務勞務之機會，
    抗告人不僅未把握展延期間積極履行，仍屢次藉故拖延，並
    有履行態度不佳之情，足見其無法完成義務勞務，係因其主
    觀上並無積極履行義務勞務及改過遷善之意。㈢抗告人雖於
    原審108年5月21日訊問時稱：因債務糾紛、債務問題，也有
    住院，在敏盛綜合醫院住院，後來有去林口長庚就診、回診
    ，現在龍潭804國軍醫院上班，從事亡者禮儀工作，較穩定
    了，看能不能再給我時間完成義務勞務云云。惟其於107年9
    月11日經桃園地檢署檢察官同意展延履行期間，並定履行義
    務勞務期間延長至108年3月10日止，已如前述，觀諸抗告人
    所提出之診斷證明書及出院病歷摘要，固足認抗告人確於10
    7年10月5 日因頭部外傷併顱骨骨折、蜘蛛膜下出血、氣顱
    症、腦症盪而至敏盛綜合醫院急診住院治療，於107年10月1
    1日出院、同年月23日至林口長庚紀念醫院門診治療，醫囑
    因腦震盪需休養及避免劇烈活動1個月等情，然其於原審訊
    問時既自承：後來休養完持續工作，有去藝文特區做類似小
    幫手的工作等語，足見其縱於履行勞務期間有因病未能履行
    之情，於休養後既已能工作，則於108年1月至履行義務勞務
    屆至前之同年3月10日之間，仍有逾2個月之期間，而其尚未
    履行之時數為142小時，客觀上仍有履行完成之可能性。復
    觀諸前揭卷附桃園地檢署107年9月11日執行筆錄、桃園地檢
    署緩刑附帶應履行義務勞務人執行須知暨具結書，足見抗告
    人於107年9月11日明確表示已完全瞭解並願依規定接受社區
    處遇義務勞務之執行，如在履行期間違反相關規定或未能配
    合社區處遇之執行，願請觀護人、檢察官、法官依相關法律
    辦理，絕無異議等語，並經抗告人親自簽名。是抗告人對於
    未如期完成義務勞務將受撤銷緩刑之結果應自知甚詳，且若
    確有遵期報到並履行義務勞務之意，自可於收受報到通知後
    妥為安排、規劃時間以遵期報到並完成義務勞務，縱因前揭
    疾病，亦有正當理由向觀護人說明未於指定日期報到之原因
    並再聲請展延，仍捨此不為，而僅於履行期間將屆前之108
    年2月27日履行4小時之義務勞務，顯見其迄今於主觀上猶無
    積極履行義務勞務或改過遷善之情。㈣綜上所述，衡酌抗告
    人履行義務勞務期間之上開各情，認抗告人確有違反上開判
    決主文所示緩刑條件內容，且客觀上顯有履行義務勞務之可
    能，主觀上卻無履行之意而無正當事由拒絕履行，足徵其違
    反情節應屬重大，上開判決所宣告之緩刑，已難收預期之效
    果，當有執行刑罰之必要。聲請人之聲請，核與刑法第75條
    之1第1項第4款規定並無不合，應予准許，乃依法裁定撤銷
    抗告人上開緩刑之宣告。
二、抗告意旨略以：抗告人曾提供相關證明予法院、地檢署查證
    ，並無陳述不實內容及規避故意不履行，更非如原裁定所述
    故意拖延或轉移。抗告人自小跟隨祖母長大，不願自身債務
    連累深愛之家人，因高利貸等債務曾在雲林古坑工作地點遭
    債主持槍強押上車至荒郊田邊，之後在桃園亦因債務遭毆打
    頭部重傷住院休養，因身心懼怕，不敢在相關地區，亦深恐
    雲林、桃園親人遭波及而不敢出庭，抗告人一直努力改變自
    己，並用自身職業回饋社會大眾及努力清償債務，請再給抗
    告人於法庭陳述及展延期限完成剩餘時數之機會云云。
三、按刑法第74條第2項第5款規定，緩刑宣告，得斟酌情形，命
    犯罪行為人向指定之政府機關、政府機構、行政法人、社區
    或其他符合公益目的之機構或團體，提供40小時以上240小
    時以下之義務勞務；又受緩刑之宣告而有違反同法第74條第
    2項第1款至8款所定負擔情節重大之情形，足認原宣告之緩
    刑難收其預期效果，而有執行刑罰之必要者，得撤銷其宣告
    ，同法第75條之 1第1項第4款亦有明文。而緩刑宣告得以附
    條件方式為之，係基於個別預防，俾確保犯罪行為人自新為
    目的，然犯罪行為人經宣告緩刑後，若有具體事證足認其並
    未因此有改過遷善之意，自不宜給予緩刑之寬典，故而設有
    撤銷緩刑宣告制度；前開刑法第75條之1所謂「情節重大」
    之要件，當從受判決人自始是否真心願意接受緩刑所附之條
    件，或於緩刑期間中是否顯有履行負擔之可能而故意不履行
    、無正當事由拒絕履行或顯有逃匿之虞等情事而言，考量受
    判決人未履行條件情形，依比例原則綜合衡酌原宣告之緩刑
    是否難收其預期之效果，而確有執行刑罰之必要，資以決定
    該緩刑宣告是否應予撤銷。又法院於宣告緩刑時，同時命被
    告履行刑法第74條第2項第1款至第8款所定負擔，倘未就該
    負擔諭知履行期間，因刑事訴訟法第457條第1項前段明定執
    行裁判由為裁判法院之檢察官執行之，即刑罰之執行，屬檢
    察官職權，自得由檢察官於指揮執行緩刑該附條件之判決時
    ，本於裁量指定其履行期間，僅於所指定履行期限有違法或
    顯然不當時，得由受刑人以檢察官執行之指揮不當為由，向
    法院聲明異議，蓋若逕以緩刑期間屆滿之日為履行負擔之截
    止期限，倘受刑人於該緩刑期間屆滿前全部或部分不履行負
    擔，因執行檢察官於緩刑期間屆滿前均無從聲請法院
    撤銷其緩刑，無異使受刑人一方面既可享有無庸入監執行之
    利益，一方面又可無視法院諭知緩刑附條件之拘束，將使法
    院當初緩刑判決附條件之用意無法貫徹，實非設置緩刑制度
    之本旨。準此，倘受刑人未依執行檢察官指定之履行期間完
    成應履行之負擔，即屬該當違反緩刑宣告所定之條件。 
四、經查：
  ㈠抗告人前因違反毒品危害防制條例案件，經原審法院以 104
    年度訴字第632號判處有期徒刑1年10月，緩刑5年，緩刑期
    間付保護管束，並應於緩刑期間，向指定之政府機關、政府
    機構、行政法人、社區或其他符合公益目的之機構或團體提
    供180小時之義務勞務，而於105年1月4日確定，然該判決並
    未諭知上述負擔之履行期限，此有卷附該判決及本院被告前
    案紀錄表可稽。嗣桃園地檢署檢察官指定抗告人義務勞務履
    行期間為自105年6月22日起至106年3月21日止，抗告人於10
    6年3月7日以入監服刑、生病為由，聲請延展履行期限，經
    該署檢察官同意展延至106年12月31日止，並指定至桃園市
    築夢家族社區兒童發展協會履行義務勞務，抗告人於106年4
    月5日報到後，未履行義務勞務，經該署檢察官於106年5月2
    3日發函告誡催促其應履行義務勞務180小時後，仍未履行，
    而於106年10月3日再以工作、女友所在地為由，聲請移轉至
    雲林地檢署接續履行，經桃園地檢署同意移轉，由雲林地檢
    署檢察官指定至雲林縣雲的故鄉照顧關懷發展協會履行義務
    勞務，履行期間為106年10月30日至107年4月30日止，抗告
    人於106年12月8日報到後，僅於106年12月25日、107年2月2
    1日、2月22日、2月23日、3月13日、3月30日、4月1日、4 
    月5日、4月23日、4月24日履行義務勞務，期間經2次告誡，
    仍僅履行29小時義務勞務，且執行狀況不佳，經觀護佐理員
    多次電詢其履行狀況，均無人接聽或接聽後隨即轉入語音信
    箱，抗告人復以工作、交通工具修繕等事由拖延、改期或無
    故缺席，甚或對督導人員言語恐嚇、威脅、發生口角等情，
    並於107年4月26日以急需金錢無法放棄工作為由，具結表明
    願每週履行40小時義務勞務而聲請延展履行期間，經雲林地
    檢署同意展延至107年5月30日止，並指定至雲林縣虎尾鎮垺
    內社區發展協會繼續履行，抗告人無故未於107年4月30日報
    到且電話聯繫無果，經觀護人第三次告誡後，仍僅於107年5
     月7日、5月17日履行義務勞務，且多次無故缺席，經電詢
    始告以因工作、交通工具修繕等事由，無法履行義務勞務，
    屆期累計僅達34小時義務勞務，後又以經濟狀況、工作、債
    務等事由，於107年5月23日聲請展延履行期間，經檢察官同
    意展延至107年12月30日，抗告人又更以工作時遭不明人士
    擄走為由，向雲林地檢署聲請移轉桃園地檢署接續履行義務
    勞務，經移轉後，桃園地檢署檢察官指定至桃園市榮譽觀護
    人協進會履行義務勞務，履行期間為107年9月11日至108年3
     月10日止，然抗告人經桃園地檢署於108年2月21日發函告
    誡後，仍僅於108年2月27日履行義務勞務，屆期總計僅履行
    38小時之義務勞務，有桃園地檢署執行筆錄、緩刑附帶應履
    行義務勞務人基本資料表、義務勞務行政說明會課程回饋單
    、緩刑附帶應履行義務勞務人執行須知暨具結書、義務勞務
    人履行期間展延聲請表、義務勞務人陳述書、敏盛綜合醫院
    106年3月6日調劑藥袋、桃園地檢署義務勞務個案至指定機
    構執行回覆單、義務勞務執行情形追蹤表、辦理義務勞務執
    行情形訪查紀錄表、自願移轉他署聲請書、執行手冊、桃園
    地檢署義務勞務工作日誌、檢察官執行附條件緩刑案件通知
    書、雲林地檢署執行義務勞務被告約談報告表、執行義務勞
    務被告處遇意見表、緩刑付保護管束人應行注意事項具結書
    、令義務勞務個案於指定日期、時間至指定之機構報到通知
    單、雲林縣雲的故鄉照顧關懷發展協會執行義務勞務通知書
    、雲林地檢署辦理義務勞務執行情形訪查表、義務勞務工作
    日誌、觀護輔導紀要、雲林地檢署107年3月7日雲檢銘觀辛
    字第1079005850號函、107年3月28日雲檢銘觀辛字第107900
    8492號函、送達證書、調閱社區處遇案卷督導單、受刑人10
    7年4月26日履行期間展延聲請狀、雲林地檢署履行義務勞務
    通知單、雲林縣雲的故鄉照顧關懷發展協會執行義務勞務結
    案通知書、受刑人107年5月23日履行期間展延聲請狀、雲林
    地檢署執行保護管束重要記事表、108年2月21日桃檢坤束10
    7執護勞234字第4435號函、送達證書、受保護管束暨社區處
    遇案件報到進行單及本院被告前案紀錄表在卷可憑，是抗告
    人於保護管束期間屢經督促、告誡，仍屢次未遵期履行，
    且於總計約2年6個月之義務勞務履行期限內，僅提供義務勞
    務38小時，遠不及原確定判決所命180小時之半數，顯見抗
    告人實無履行原確定判決所命提供180小時義務勞務之意，
    足認其於緩刑期間顯有履行負擔之可能而故意不履行，情節
    重大，實無從預期猶能恪遵相關法令規定，緩刑宣告應已難
    收其預期效果，而有執行刑罰之必要。原裁定因認抗告人有
    執行刑罰之必要，而裁定撤銷其緩刑宣告，於法自無不合。
  ㈡抗告人雖以前詞置辯，然其於105年7月22日入監服刑前，已
    未依規定於同年7月5日參加義務勞務行政說明會，於同年12
    月21日執畢出監後，於同年月22日已收受應於106年1月10日
    參與行政說明會之通知，卻又未遵期出席，亦未主動聯繫告
    假，經桃園地檢署於106年2月13日發函告誡後，始於同年3
    月7日參加行政說明會並聲請延期，經展延履行期間至106年
    12月31日後，均未遵期履行，亦未主動聯繫告假，至106年1
    0月3日始聲請移轉至雲林地檢署接續執行；且在雲林執行情
    形仍屬不佳，屢經督促、告誡，仍未遵期報到、未依規定請
    假或藉故拖延，甚且對機構督導人員言語恐嚇、發生口角，
    執行態度不佳，而僅履行34小時義務勞務，又先後聲請展延
    期限、移轉桃園繼續執行；而經移轉桃園地檢署繼續執行後
    ，於107年9月11日經執行科書記官明白告知若未依期間履行
    完畢，屆時將向法院聲請撤銷緩刑，抗告人亦表示知悉，此
    有執行筆錄在卷可稽。至抗告人雖有因頭部外傷住院情事，
    然其於原審訊問時自承於107年10月23日回診經醫師告知須
    休養1個月後，曾至藝文特區擔任小幫手等情，足見其於於
    出院休養後已能外出工作，卻仍未主動聯繫桃園地檢署表明
    無法履行之事由或聲請展延履行期間，經該署於108年2月21
    日發函告誡後，始於同年月27日履行4小時義務勞務。是其
    迄今僅提供義務勞務38小時，且執行期間未依時間報到而造
    成履行機構執行困擾，執行態度消極且不佳，難認其有履行
    原確定判決所命提供180小時義務勞務之意。抗告意旨猶執
    陳詞，指摘原裁定不當，為無理由，應予駁回。
據上論斷，應依刑事訴訟法第412條，裁定如主文。
中　　華　　民　　國　　109 　年　　4 　　月　　7 　　日
                  刑事第十六庭  審判長法　官  葉騰瑞
                                      法　官  廖紋妤
                                      法　官  陳芃宇
以上正本證明與原本無異。
不得再抗告。
                                      書記官  李佳芬
中　　華　　民　　國　　109 　年　　4 　　月　　9 　　日